臺灣臺中地方法院臺中簡易庭小額民事判決
110年度中小字第3880號
原      告  華南產物保險股份有限公司

法定代理人  陳文智  


訴訟代理人  張瑋澄  
被      告  程維馨  

上列當事人間請求損害賠償事件，經本院於民國110年11月16日
言詞辯論終結，判決如下：
    主    文
一、被告應給付原告新臺幣7,156元，及自民國110年7月29日起
    至清償日止，按年息百分之5計算之利息。
二、原告其餘之訴駁回。
三、訴訟費用新臺幣1,000元，其中新臺幣214元由被告負擔，餘
    由原告負擔。
四、本判決原告勝訴部分得假執行。　　　　　　
    事 實 及 理 由
一、原告主張：被告於民國109年5月18日下午9時8分許，使用車
    牌號碼000-000號普通重型機車，於臺中市○○區○○路○段0000
    0號前時，因倒車時未注意車後狀況，致撞及由原告所承保
    ，為訴外人邱予所有並由訴外人賴盈潔駕駛之車牌號碼000-
    0000號自用小客車（下稱系爭車輛），造成系爭車輛受損，
    被告自應負損害賠償之責；又被告倒退機車碰撞系爭車輛後
    保險桿及支架，有時會因為車牌堅硬及其他機車尖銳之物品
    而導致刮損嚴重，不因碰撞力道輕微則受損也輕微，且保車
    為進口ＬＥＸＵＳ車輛，其維修工資及零件本就比一般國產及其
    他車輛金額較高，故其維修項目與本次碰撞之部位應為吻合
    。則系爭車輛經送修復後，支出修復費用新臺幣（下同）33
    ,399元（工資23,559元、零件9,840元），原告已本於保險
    責任賠付完畢，自得依民法第184條第1項前段、第191 條之
    2、第196條、保險法第53條第1項規定取得代位求償權，爰
    依法提起本件訴訟等語。並聲明：被告應給付原告33,399元
    ，及自起訴狀繕本送達翌日起至清償日止，按年息百分之5
    計算之利息。
二、被告則以：伊與訴外人賴盈潔駕駛之系爭車輛碰撞，係因系
    爭車輛違規停車或暫停不當，而導致被告於倒退牽行機車（
    未發動，乘坐機車上）時不慎碰撞，實屬最輕微事故，故於
    交警現場處理完畢後，雙方即達成互不賠償之口頭和解。又
    依民法第343條債權人向債務人表示免除其債務之意思者，
    債之關係消滅，且消滅之意思表示又不以書面為必要。故事
    故雙方由於輕微事故，於現場達成互不賠償之口頭和解時，
    該侵權行為損害賠償之債之關係即已消滅。該債權既已消滅
    ，保險公司自無保險法第53條之代位求償權可言，原告之請
    求無理由等語，資為抗辯。並聲明：原告之訴駁回。
三、得心證之理由
  ㈠原告主張被告於上開時地與系爭車輛發生碰撞，造成系爭車
    輛受損之事實，業據其提出與其所述相符之行車執照、汽車
    險理賠申請書、初步分析研判表、道路交通事故當事人登記
    聯單、道路交通事故現場圖、估價單、電子發票證明聯、車
    損照片為證，並經本院依職權向臺中市政府警察局第六分局
    調取道路交通事故調查卷宗（含道路交通事故現場圖、道路
    交通事故調查報告表、道路交通事故談話紀錄表、道路交通
    事故補充資料表、現場照片、初步分析研判表等資料）查核
    無訛，而被告對於原告主張之事實，於本院言詞辯論期日時
    並未爭執，視同自認。原告主張之事實，自堪信為真實。又
    被告雖辯稱故事故雙方由於輕微事故，於現場達成互不賠償
    之口頭和解時，該侵權行為損害賠償之債之關係即已消滅。
    該債權既已消滅，保險公司自無保險法第53條之代位求償權
    可言云云，然為原告所否認，此為有利於被告之事實，自應
    由被告負舉證之責任，然被告未能舉證以實其說，自難認為
    被告此部分之抗辯有理。
　㈡按汽車倒車時，應顯示倒車燈光或手勢後，謹慎緩慢後倒，
    並應注意其他車輛及行人，道路交通安全規則第110條第2款
    定有明文。被告駕駛肇事車輛倒車時，本應遵守上開交通規
    則，於顯示倒車燈光或手勢，並注意其他車輛之安全後，再
    謹慎緩慢後倒，而依當時情狀並無不能注意之情形，竟疏未
    注意其他車輛之安全即率然倒車，因而與原告所承保之系爭
    車輛發生碰撞，並導致系爭車輛受有損害，其行為與原告承
    保之系爭車輛所受損害間自有相當因果關係，應就原告承保
    之系爭車輛所受損害負賠償責任甚明；此外，臺中市政府警
    察局道路交通事故初步分析表亦認被告就本件事故有倒車未
    依規定之肇事原因，而與本院為相同之認定，附此敘明。
  ㈢因故意或過失不法侵害他人之權利者，負損害賠償責任，且
    不法毀損他人之物者，應向被害人賠償其物因毀損所減少之
    價額，民法第184條第1項前段、第196條分別定有明文。又
    所謂請求賠償物被毀損所減少之價額，得以修復費用為估定
    標準，但以必要者為限，例如修理材料以新品換舊品，應予
    折舊（最高法院77年度第9次民事庭會議決議同此意旨）。
    本件事故之發生係因被告之過失所致，並致原告所承保之系
    爭車輛受損，而原告業已賠付系爭車輛上開修復費用，均如
    前述，原告自得依據上開規定請求被告負賠償責任。然依卷
    附之現場照片9、10，系爭車輛雖確實有二處擦痕（見110年
    度豐小字第1089號卷第55頁），惟依卷附現場照片5、6僅見
    被告騎乘之機車有車牌部分之擦痕（見110年度豐小字第108
    9號卷第51頁），且被告當時僅係於倒退牽行機車（未發動
    ，乘坐機車上）時不慎碰撞系爭車輛，應可認定系爭車輛之
    二擦痕中，僅有1個擦痕係被告所造成，是系爭車輛之維修
    費用，被告應僅需負責1個擦痕即一半之費用。又系爭車輛
    之零件修理部分既係以新零件更換被損之舊零件，依據前揭
    說明，即非屬必要費用而應予以折舊。查：系爭車輛之修復
    費用共33,399元，其中工資23,559元、零件9,840元，有原
    告提出之電子發票證明聯及估價單為證；依行政院所頒「固
    定資產耐用年數表」及「固定資產折舊率表」之規定，小客
    車之耐用年數為5年，依定率遞減法每年折舊369/1000，另
    依營利事業所得稅查核準則第95條第6項規定「固定資產提
    列折舊採用定律遞減法者，以1年為計算單位，其使用期間
    未滿1年者，按實際使用之月數相當於全年之比例計算之，
    不滿1月者，以月計。」。系爭車輛為107年12月間出廠，此
    有原告所提之汽車行車執照影本1紙（見110年度豐小字第10
    89號卷第19頁，出廠日期推訂為107年12月15日）可佐，是
    系爭車輛自出廠至本件事故發生之109年5月18日止，使用期
    間為1年5個月又3日，依前揭說明，應以使用1年6月計算折
    舊，經以上開方式計算結果，扣除折舊後之零件費用為5,06
    3元（計算式如附表），而工資及烤漆費用部分不生折舊問
    題，是系爭車輛修復之費用為28,622元（計算式：23,599元
    ＋5,063元＝28,622元）。而如上所述，被告所造成之修復費
    用為1/2，是系爭車輛修復之必要費用應為14,311元（計算
    式：28,622元÷2＝14,311元）。
  ㈣再按損害之發生或擴大，被害人與有過失者，法院得減輕賠
    償金額，或免除之，民法第217條第1項定有明文。本件被告
    有倒車不慎之過失，已如前述，但依卷附現場圖（見110年
    度豐小字第1089號卷第39頁）所示，系爭車輛之停車處係劃
    設有黃線區域，且系爭車輛停車位置已在快慢車道分隔線附
    近，而被告停車位置係劃設有機車停車格之位置，是系爭車
    輛亦有違規停車且影響行車動線之情事，致遭原停在合法停
    車位之被告所騎乘之機車肇事碰撞，且查依當時情狀並無不
    能注意之情形，是被告及原告就本件車禍之發生均有過失，
    應有過失相抵原則之適用。本院審酌兩造肇事原因之過失情
    節、程度等一切情狀，認被告因未注意其他車輛之安全即冒
    然倒車，與原告違規停車而影響行車動線等行為，均為本件
    損害發生之肇事原因，應各負50％之過失責任，本院依上開
    情節，減輕被告50％之賠償金額。故系爭車輛因本件車禍受
    有須支付必要修理費用之損害，則原告得請求被告賠償7,15
    6元（計算式：14,311元×50％＝7,156元）。
  ㈤末按給付有確定期限者，債務人自期限屆滿時起，負遲延責
    任。給付無確定期限者，債務人於債權人得請求給付時，經
    其催告而未為給付，自受催告時起，負遲延責任。其經債權
    人起訴而送達訴狀，或依督促程序送達支付命令，或為其他
    相類之行為者，與催告有同一之效力；又遲延之債務，以支
    付金錢為標的者，債權人得請求依法定利率計算之遲延利息
    。但約定利率較高者，仍從其約定利率；應付利息之債務，
    其利率未經約定，亦無法律可據者，週年利率為5%，民法第
    229條第1、2項、第233條第1項及第203條分別定有明文。原
    告對被告之侵權行為損害賠償之債權，核屬無確定期限之給
    付，既經原告起訴請求而送達訴狀，被告迄未給付，依法應
    負遲延責任。從而，原告請求被告自起訴狀繕本送達之翌日
    即110年7月29日（送達證書見110年度豐小字第1089號卷第6
    5頁）起至清償日止，給付按法定利率計算之遲延利息，自
    無不合。
四、綜上所述，原告依侵權行為之規定，請求被告給付7,156元
    ，及自110年7月29日起至清償日止，按週年利率5%計算之遲
    延利息，為有理由，應予准許。逾此數額之請求，則無理由
    ，應予駁回。
五、本件係適用小額訴訟程序所為被告敗訴之判決，依民事訴訟
    法第436條之20規定，就原告勝訴部分，應依職權宣告假執
    行。
六、本件訴訟費用額依民事訴訟法第436條之19第1項確定為1,00
    0元，並依同法第79條，命由被告負擔214元，其餘由原告負
    擔。　
中　　華　　民　　國　　110 　年　　12　　月　　10　　日
                      臺灣臺中地方法院臺中簡易庭
                                  法　官　張清洲
以上為正本係照原本作成。
如不服本判決，應於送達後20日內，以判決違背法令為理由，向
本院提出上訴狀並表明上訴理由（上訴理由應表明一、原判決所
違背之法令及其具體內容；二、依訴訟資料可認為原判決有違背
法令之具體事實），如於本判決宣示後送達前提起上訴者，應於
判決送達後20日內補提上訴理由書（須附繕本）。並應繳納上訴
費新臺幣壹仟伍佰元，如未繳納，依民事訴訟法施行法第9 條之
規定，認當事人明知上訴要件有欠缺，逕以裁定駁回其上訴。
中　　華　　民　　國　　110 　年　　12　　月　　10　　日
                                  書記官  何惠文
附表
-----
折舊時間           金額
第1年折舊值        9,840×0.369=3,631
第1年折舊後價值    9,840-3,631=6,209
第2年折舊值        6,209×0.369×(6/12)=1,146
第2年折舊後價值    6,209-1,146=5,063